臺灣高雄地方法院民事裁定　　　　　　　110年度抗字第165號
抗　告　人　權鑫數位資融科技有限公司

法定代理人　方寬裕　


相　對　人　林莉瑋　
　　　　　　林莉菁　
上列當事人間聲請本票裁定事件，抗告人對本院於民國110 年9
月2 日所為110 年度司票字第6638號民事裁定提起抗告，本院裁
定如下：
    主  文
抗告駁回。
抗告程序費用新臺幣壹仟元由抗告人負擔。
    理  由
一、抗告意旨略以：抗告人執有相對人於民國107 年11月13日所
    簽發、票面金額新臺幣（下同）888,580 元、到期日109 年
    5 月13日之本票1 紙（下稱系爭本票），而系爭本票雖記載
    係供為分期付款買賣之分期款項總額憑證…如一期未給付，
    發票人願就全部本票債務負責清償」等文字，然此係就本票
    基礎原因關係註記說明，與本票「無條件支付」之絕對記載
    事項無扞格，非為有害記載事項，退步言之，上開文字或屬
    票據法規定「其記載無效」或「視為無記載」事項，應認僅
    該記載內容無效，系爭本票效力不生任何影響。爰依法提起
    抗告，求予廢棄原裁定，並裁定系爭本票准予強制執行等語
    。
二、按本票應記載表明其為本票之文字、一定之金額、無條件擔
    任支付、發票年月日等事項並由發票人簽名，欠缺票據法所
    規定票據上絕對應記載事項之一者，其票據無效，票據法第
    120 條、第11條第1 項分別定有明文。次按「無條件擔任支
    付」係本票絕對應記載事項之一，而欠缺票據法所規定票據
    上絕對應記載事項之一者，其票據無效。故本票上倘記載與
    「無條件擔任支付」性質抵觸之文字，即與未記載絕對應記
    載事項「無條件擔任支付」無殊，自屬無效（最高法院100
    年度台簡上字第9 號裁定意旨可資參照）。又本票執票人依
    票據法第123 條規定向本票發票人行使追索權，聲請法院裁
    定准予強制執行，係屬非訟事件，對於此項聲請所為裁定，
    僅依非訟事件程序，就本票形式上之要件是否具備予以審查
    。
三、經查，抗告人主張其為系爭本票執票人，屆期後經向相對人
    提示系爭本票，僅獲部分付款，向本院聲請裁定准許就其中
    88,580元及自108 年6 月13日起至清償日止，按週年利率16
    ％計算之利息強制執行等情，業據抗告人提出系爭本票為證
    （見原審卷第13頁）。而系爭本票雖有「表明其為本票之文
    字」、「一定之金額」、「發票年、月、日」及「無條件支
    付」之記載，相對人亦有簽名其上，然觀諸系爭本票正面另
    以印刷體記載「此本票係供為分期付款買賣之分期款項總額
    憑證，俟分期付款完全清償完畢時，此本票自動失效，但如
    有一期未付，發票人願就全部本票債務負責清償」等文字，
    依客觀文義解釋，系爭本票有效與否係繫於相對人是否將分
    期付款之款項清償完畢之不確定事實，倘如期清償完畢，系
    爭本票即自動失效，執票人不得再提示系爭本票主張權利，
    實已限制系爭本票之行使範圍並附加付款條件，並非僅為註
    記說明系爭本票之基礎原因，核與票據法第120 條第1 項第
    4 款規定「無條件擔任支付」之絕對應記載事項相牴觸，揆
    諸上開說明，與未記載絕對應記載事項「無條件擔任支付」
    無殊，則系爭本票形同欠缺該項絕對應記載事項，應屬無效
    之本票，抗告人執系爭本票聲請准予強制執行，於法不合。
    至抗告人雖另主張關於分期付款之記載屬票據法規定「其記
    載無效」或「視為無記載」事項，應認僅該記載內容無效，
    系爭本票效力不生任何影響云云，惟票據法有關於「記載無
    效」或「視為無記載」之文字，係在第29條第2 項規定「匯
    票上有免除擔保付款之記載者，其記載無效。」、第128 條
    第1 項規定「支票限於見票即付，有相反之記載者，其記載
    無效。」、第36條規定「就匯票金額之一部分所為之背書，
    或將匯票金額分別轉讓於數人之背書，不生效力，背書附記
    條件者，其條件視為無記載。」及第37條第2 項規定「塗銷
    之背書，不影響背書之連續者，對於背書之連續，視為無記
    載。」，而本件系爭本票並非匯票或支票，票據法124 條亦
    無準用同法第29條第2 項匯票之規定，另相對人簽發系爭本
    票交付抗告人，與背書行為無涉，更與背書附記條件或塗銷
    背書無關，是以抗告人上述主張均非可採。從而，原裁定認
    系爭本票無效而駁回抗告人之聲請，於法即無不合，抗告意
    旨指摘原裁定不當，求為廢棄，為無理由，應予駁回。
四、據上論結，本件抗告為無理由，依非訟事件法第46條、第21
    條第2 項、第24條第1 項，民事訴訟法第495 條之1 第1 項
    、第449 條第1 項、第95條、第78條裁定如主文。
中    華    民    國   110    年    10    月    27    日
                  民事第四庭  審判長法  官  鄭子文
                              法        官  徐彩芳
                              法        官  王宗羿
以上正本係照原本作成。
本裁定不得再抗告。
中    華    民    國   110    年    10    月    29    日
                              書   記   官  劉容辰